臺灣高雄地方法院交通事件裁定　　　 100年度交聲字第2223號
原處分機關　交通部公路總局高雄區監理所旗山監理站
異　議　人
即受處分人　陳榮昌
下列異議人即受處分人因違反道路交通管理處罰條例案件，對於
交通部公路總局高雄區監理所旗山監理站民國100 年10月29日所
為之處分（原處分案號：旗監違字第裁85-N00000000號）聲明異
議，本院裁定如下：
    主  文
原處分撤銷。
陳榮昌汽車駕駛人，駕駛汽車經測試酒精濃度超過規定標準，處
記違規點數伍點，並參加道路交通安全講習。
    理  由
一、原處分意旨略以：異議人即受處分人陳榮昌（下稱異議人）
    於民國98年7 月4 日凌晨0 時45分許，酒後駕駛車牌號碼84
    70-MH 號自小客車，在高雄市旗山區（改制前高雄縣旗山鎮
    ）新旗尾橋為警攔查，經警施以檢測測得其呼氣酒精濃度含
    量為每公升0.8 毫克，而有「汽車駕駛人酒精濃度超過規定
    標準（每公升0.55以上）」之違規，原處分機關乃依道路交
    通管理處罰條例第35條第1 項第1 款及第68條第2 項規定，
    裁處異議人罰鍰新臺幣（下同）49,500元，並記違規點數5
    點，及應參加道路交通安全講習等語。
二、聲明異議意旨略以：異議人於前揭時、地酒駕違規，業經臺
    灣高雄地方法院檢察署（下稱高雄地檢署）檢察官為緩起訴
    處分，並指定向公益團體服40小時之義務勞動服務，如今監
    理所又處以罰鍰，有違一事不二罰之法理，爰聲明異議，請
    求撤銷原處分之罰鍰等語。
三、按汽車駕駛人飲用酒類後其吐氣所含酒精濃度超過每公升0.
    25毫克者，不得駕車，道路交通安全規則第114 條第2 款定
    有明文。又汽車駕駛人，駕駛汽車經測試檢定有酒精濃度超
    過規定標準者，處15,000元以上60,000元以下罰鍰，並當場
    移置保管其車輛及吊扣其駕駛執照1 年；另汽車駕駛人，有
    第35條第1 項規定之情形，應接受道路交通安全講習。道路
    交通管理處罰條例第35條第1  項第1 款、第24條第1 項第2
    款亦有明定。領有汽車駕駛執照之汽車駕駛人，除駕駛聯結
    車、大客車、大貨車外之非其駕駛執照種類之車輛，違反本
    條例及道路交通安全規則之規定，應受吊扣駕駛執照情形時
    ，無因而肇事致人受傷或重傷者，記違規點數5 點。道路交
    通管理處罰條例第68條第2 項亦規定甚明。
四、經查：
  (一)關於罰鍰部分：
    1.本件異議人於上開時、地，酒後駕駛上開車號之自小客車
      ，而為警攔查，經警測得其呼氣中酒精濃度達每公升0.8
      毫克，遂予以製單舉發，原處分機關乃於100 年10月29日
      以旗監違字第裁85-N00000000號裁處異議人49,500元罰鍰
      ，並記違規點數5 點及施以道安講習等情，有原處分機關
      上開案號裁決書、原舉發違反道路交通管理事件通知單附
      卷可稽（參本院卷第10、11頁）；又異議人上開公共危險
      犯行，經警移送高雄地檢署，經該署檢察官於98年7 月31
      日以98年度偵字第21604 號為緩起訴處分，緩起訴期間為
      1 年，並命異議人應於緩起訴處分期間內向指定之公益團
      體、地方自治團體或社區提供40小時之義務勞務，而異議
      人依規定服滿40小時義務勞務，緩起訴處分亦於99年8 月
      27日期滿等情，有上開案號緩起訴處分書、臺灣高等法院
      被告前案紀錄表、臺灣高雄地方法院檢察署檢察官執行緩
      起訴處分命令通知書、緩起訴案件處遇報告書在卷可查（
      參本院卷第7 、13、16、17頁），是此部份之事實，堪予
      認定。
    2.行政罰法第26條固明定一事不二罰，依其立法理由觀之，
      「一行為同時觸犯刑事法律及違反行政法上義務規定時，
      由於刑罰與行政罰同屬對不法行為之制裁，而刑罰之懲罰
      作用較強，故依刑事法律處罰，即足資警惕時，實無為一
      事二罰再處行政罰之必要。且刑事法律處罰，由法院依法
      定程序為之，較符合正當法律程序，應予優先適用。但罰
      鍰以外之沒入或其他種類行政罰，因兼具維護公共秩序之
      作用，為達行政目的，行政機關仍得併與裁處。」故刑罰
      與行政罰，其處罰行為人違法行為之目的相同。若依刑事
      法律處罰，已足資警惕行為人時，實無為一事二罰再處行
      政罰之必要。刑事訴訟法第253 條之2 規定，命被告為金
      錢給付、勞務給付及處遇措施的部分，應得被告之同意（
      因涉及被告之人身自由及財產的拘束，且產生未經裁判即
      終局處理案件之實質效果，自應考慮被告之意願）。上開
      金錢給付、勞務提供雖均不屬「刑罰」性質，但實質上均
      係對行為人的制裁，並且也造成行為人財產、自由、尊嚴
      等權利不利的影響。故本件檢察官所為對於異議人為緩起
      訴處分，並命向指定之公益團體、地方自治團體或社區提
      供40小時之義務勞務，已產生實質刑罰之效果，而非不起
      訴處分甚明。是則，本件對於金錢裁罰部分，已依懲罰作
      用較強之刑事法律制裁後，即無再依行政法為相同處罰之
      必要。
    3.而本件異議人所受之緩起訴處分固非刑法所定刑罰之種類
      ，然已對異議人之名譽、心理產生相當制約並剝奪其人身
      自由等權益，亦應可實質該當行政罰法第26條第1 項之「
      依刑事法律」之處罰。據此，原處分機關依道路交通管理
      處罰條例第35條第1 項第1 款之規定，對異議人上開酒後
      駕車之違規行為予以裁處罰鍰時，自不得再科處行政罰對
      於異議人予以重複處罰。至道路交通管理處罰條例第35條
      第8 項固規定：「前項汽車駕駛人，經裁判確定處以罰金
      低於本條例第92條第3 項所定最低罰鍰基準規定者，應依
      本條例裁決繳納不足最低罰鍰之部分。」，亦即倘駕駛人
      所支付之緩起訴處分金，未達道路交通管理處罰條例第92
      條第3 項所定最低罰緩基準規定者，固須補繳不足最低罰
      緩之部分，惟本件緩起訴處分係令行為人向指定之機關提
      供義務勞動服務，並非命給付金錢，無比較基準，即不生
      前揭條項補繳罰金不足最低罰鍰之差額問題，故原處分機
      關逕以異議人酒精濃度超過規定標準，對其裁處罰鍰49,5
      00元部分，即有未恰。
  (二)關於記違規點數5 點及施以道路安全講習部分：
    原處分機關裁處異議人記違規點數5 點及施以道路安全講習
    部分，均係為達成遏止酒後駕車之不法行為，維護道路交通
    用路權人之安全法益等行政目的所必要之罰鍰以外之其他種
    類行政罰，依行政罰法第26條第1 項但書之規定，原處分機
    關仍得裁處，並未違反「一事不二罰」之規定，故此部分之
    裁處並無違誤。
五、綜上所述，原處分機關裁處異議人罰鍰49,500元之行政罰部
    分，因違反「一事不二罰」規定，其此部分裁罰自有未洽，
    另原處分機關裁處異議人記違規點數5 點及應參加道路交通
    安全講習，於法則無違誤，異議人就罰鍰部分聲明異議，非
    無理由，自應由本院予以撤銷，又因本件酒後駕車只有一個
    交通違規行為，而且有關其處罰效果之記違規點數5 點與參
    加道路交通安全講習等，與該交通違規行為是否存在均無從
    分離，從而，應由本院將原處分全部撤銷，自為裁定如主文
    第2 項所示。
據上論斷，應依道路交通事件處理法第19條前段，道路交通管理
處罰條例第35條第1 項第1 款、第68條第2 項，裁定如主文。
中    華    民    國   100    年    11    月    28    日
                    交通法庭    法  官    王俊彥
如不服本裁定應於送達後5 日內向本院提出抗告狀。
以上正本證明與原本無異。
中    華    民    國   100    年    11    月    29    日
                                書記官    黃園芳